臺灣高雄地方法院刑事判決　　　　　　　　　　　　九十二年度易字第二０八九號
　　公　訴　人　臺灣高雄地方法院檢察署檢察官
　　被　　　告　丙○○　男　五.
右列被告因偽造文書等案件，經檢察官提起公訴（九十一年度偵字第一七二八五號）
，本院判決如左：
    主  文
丙○○連續意圖為自己不法之所有，而侵占對於業務上所持有之物，處有期徒刑柒月
，緩刑參年。緩刑期內付保護管束。
管理費簽收紀錄上偽造之「秋雁」署名肆枚均沒收。
    事  實
一、丙○○於民國九十年九月一日起，受僱於寶順公寓大廈管理維護股份有限公司（
    下稱寶順公司），在高雄市○○區○○路十九號「皇苑尊邸大廈」（下稱皇苑大
    廈），擔任管理主任職務，業務執行範圍包括代收皇苑大廈住戶所繳納之管理費
    ，並按月製作收繳管理費備忘錄，記載皇苑大廈住戶所繳納之管理費金額、收據
    號碼與繳交日期等項目，再定期管理費移交該大廈財務委員，為從事業務之人。
    惟丙○○自九十一年二月至五月期間，竟基於意圖為自己不法所有及行使偽造私
    文書之概括犯意，利用職務上收取保管皇苑大廈管理費之機會，分別於九十一年
    三月三日、同年三月十二日、同年四月二日與同年四月二十八日，連續四次偽簽
    財務委員「甲○○」署名於收繳管理費簽收紀錄上，並持該偽造之簽收紀錄向該
    大廈行使，使皇苑大廈及寶順公司誤認丙○○代收後所侵占之前揭管理費，業已
    交付皇苑大廈管理委員會財務委員甲○○，足生損害於皇苑大廈住戶與甲○○，
    進而連續挪用侵占職務上所收取持有之上揭管理費，共計侵占金額高達新臺幣（
    下同）二十八萬六千三百十元。嗣於同年五月二十二日丙○○離職後，經皇苑大
    廈管理委員會與寶順公司清查各期收支情形，始知上情。
二、案經高雄市政府警察局鼓山分局報請臺灣高雄地方法院檢察署偵查起訴。
    理  由
一、右揭犯罪事實，業據證人甲○○即皇苑大廈管理委員會財務委員於本院審理時結
    證：「被告所收的管理費都會交給我，被告會給我收據，我會核對然後簽名，只
    有一次我比較忙，我請我妹妹幫我收。管理費簽收紀錄中之九十一年二月二十七
    日以及三月十九日的秋雁的簽名都是我簽的，三月九日十三萬四千二百九十四元
    甲○○三個字應該是我妹妹簽的。其餘在警卷有劃螢光筆的部分三月三日、三月
    十二日、四月二日、四月二十八日的秋雁都不是我簽的。被告侵占的錢，管理公
    司都有補還給大樓管理委員會。」等情明確。亦據證人張瓊妃即甲○○妹妹於本
    院審理時結證：「管理費簽收紀錄中之三月九日甲○○的部分是我簽的，其餘在
    警卷有劃螢光筆的部分三月三日、三月十二日、四月二日、四月二十八日的秋雁
    都不是我簽的。」等語明確。復有寶順公寓大廈管理維護股份有限公司主管不定
    期僱用契約書、收繳管理費簽收紀錄、皇苑尊邸管理費未入帳金額明細表、管理
    費已入賬明細、管理費已收款未入賬明細、皇苑尊邸大廈管理委員會九十一年五
    月二十八日臨時會會議紀錄、法務部調查局九十二六月十八日年調科貳字第○九
    二○○一六三五一○號鑑定報告通知書等資料附卷可佐，再參以被告丙○○在本
    院審理時對於上開事實俱坦白承認，並供述：「我們公司都會來查帳，所以我必
    需先偽造大樓財務委員的簽名，表示錢已經被收走，之後我才有辦法把錢拿去用
    ，不是先用了錢之後怕被查帳才事後補簽給公司看。我挪用管理費是投資在大樓
    裡面的一個住戶有在邀集投資，大樓裡面有很多人都有投資，我才想說先挪用個
    一、二個月，沒有想到他事後也倒了，我錢也還不出來，我也沒有辦法回補」。
    等語。本案事證明確，被告犯行洵堪認定。
二、被告為大廈管理主任，負責大廈之管理維護及代收大樓管理費用等業務，為從事
    業務之人。被告收取屬於大廈管理委員會之管理費後，偽造大廈財務委員簽收紀
    錄復持以行使，並將管理費侵占入己，財務委員之簽收紀錄乃用以表示財務委員
    已為簽收之證明，其性質乃屬私文書。核被告所為，係犯刑法第二百十條、第二
    百十六條之行使偽造私文書罪及第三百三十六條第二項之業務侵占罪。被告偽造
    大廈財務委員甲○○署名於管理費簽收紀錄之行為，為偽造私文書之部分行為，
    又其偽造私文書後持以行使，其偽造之低度行為應為行使之高度行為所吸收，均
    不另論罪。公訴意旨認被告僅係犯刑法第二百十七條第一項之偽造署名罪，所認
    顯有未洽，惟起訴之基本社會事實相同，爰依法變更起訴法條，併予敘明。再被
    告先後多次侵占及行使偽造私文書犯行，時間緊接，手段相同，顯係基於概括犯
    意反覆為之，應均依連續犯之規定論以一罪，並加重其刑。另被告所犯上開連續
    業務侵占與連續行使偽造私文書二罪間，有方法、目的之牽連關係，應依刑法第
    五十五條之規定，從一重之連續業務侵占罪處斷。公訴意旨固認被告所犯業務侵
    占與偽造署押（經本院變更起訴法條為行使偽造私文書罪）二罪間，犯意個別，
    犯罪構成要件有異，應分論併罰，惟被告已於本院供承「我們公司都會來查帳，
    所以我必需先偽造大樓財務委員的簽名，表示錢已經被收走，之後我才有辦法把
    錢拿去用，不是先用了錢之後怕被查帳才事後補簽給公司看。」等語明確，是被
    告顯係為侵占管理費，方先為偽造文書之犯行，被告之二犯行間有方法、目的之
    牽連關係，要屬無疑，公訴意旨認二罪間為併罰關係，容有未洽，併予敘明。爰
    審酌被告擔任皇苑尊邸大廈管理主任之職，不思為大廈住戶服務，反而利用大廈
    財務委員信任之關係，為貪圖私利而侵占代收大樓管理費之款項，並為矇騙侵占
    之犯行而偽造大廈財務委員之簽收紀錄，其犯罪之動機係為投資公司而暫時挪用
    ，未料投資失敗致無法回補，侵占款項達二十八萬餘元，且未積極清償所欠款項
    ，但姑念其目前確無經濟能力及犯罪後坦認犯行，尚有悔意，犯罪之手段、品行
    、智識程度及所生危害等一切情狀，量處如主文所示之刑，以資懲儆。末查被告
    前未曾受有期徒刑以上刑之宣告，有臺灣高雄地方法院檢察署刑案資料查註紀錄
    表及臺灣高等法院被告全國前案紀錄表在卷可按，被告因一時失虞，致罹刑典，
    犯後坦承犯行，經此偵審及論罪科刑程序，當應知所警惕，信無再犯之虞，本院
    復考量被告現任職於丞鎂公寓大廈管理維護有限公司，就所侵占之管理費，當有
    清償能力，且其尚有二名在學年幼子女需照顧等情（參卷附之在職證明書、
    謄本），本院認被告所受之宣告刑以暫不執行為適當，併予以諭知緩刑三年，以
    勵自新，惟就被告所犯情節，認有加以追蹤觀護之必要，爰併予諭知緩刑期內付
    保護管束。至被告偽造之管理費簽收紀錄「秋雁」之署名四枚，爰依刑法第二百
    十九條之規定，不問屬於犯人與否，均宣告沒收之。
據上論斷，應依刑事訴訟法第二百九十九條第一項前段、第三百條，刑法第五十六條
、第三百三十六條第二項、第二百十六條、第二百十條、第五十五條、第七十四條第
一款、第九十三條第一項、第二百十九條，罰金罰鍰提高標準條例第一條前段，判決
如主文。
本案經檢察官乙○○到庭執行職務。
中      華      民      國      九十四    年      三      月      十一  日
                                臺灣高雄地方法院刑事第八庭
                                    審判長法  官    陳樹村
                                          法  官    吳俊龍
                                          法  官    林意芳
以右正本證明與原本無異。
如不服本判決，應於收受送達後十日內向本院提出上訴書狀。
　　　　　　　　　　　　　　　　　　　　　書記官　　曾秀鳳
中      華      民      國      九十四    年      三      月      十五  日
附錄本案論罪科刑法條全文︰
中華民國刑法第二百十條
偽造、變造私文書，足以生損害於公眾或他人者，處五年以下有期徒刑。
中華民國刑法第二百十六條
行使第二百十條至第二百十五條之文書者，依偽造、變造文書或登載不實事項或使登
載不實事項之規定處斷。
中華民國刑法第三百三十六條
對於公務上或因公益所持有之物，犯前條第一項之罪者，處一年以上七年
以下有期徒刑，得併科五千元以下罰金。
對於業務上所持有之物，犯前條第一項之罪者，處六月以上五年以下有期
徒刑，得併科三千元以下罰金。
前二項之未遂犯罰之。
